臺灣雲林地方法院刑事判決
110年度易字第163號
公  訴  人  臺灣雲林地方檢察署檢察官
被      告  魏秋元



上列被告因竊盜案件，經檢察官提起公訴（109年度偵字第6742
號、第7335號），本院判決如下：
    主    文
魏秋元犯竊盜罪，累犯，處拘役壹拾日，如易科罰金，以新臺幣
壹仟元折算壹日；又犯竊盜罪，處有期徒刑肆月，如易科罰金，
以新臺幣壹仟元折算壹日。
未扣案之犯罪所得蒜頭肆袋沒收之，於全部或一部不能沒收或不
宜執行沒收時，追徵其價額。
    事    實
一、魏秋元意圖為自己不法之所有，基於竊盜之犯意，分別為下
    列犯行:
  ㈠於民國109年2月15日10時30分許，騎乘車牌號碼000-000號普
    通重型機車（下稱甲車）並附加兩輪拖車前往雲林縣○○鄉○○
    村○○段0000號地號工地，趁張宸榕不注意之際，徒手竊取張
    宸榕所管領置放在工地內鋼筋3條（價值約新臺幣【下同】1
    00元），得手後離去。嗣魏秋元於同日，在雲林縣○○鄉○○村
    ○○0000號前，有偵查職權之公務員發覺犯罪前，即主動向雲
    林縣警察局西螺分局崙背分駐所警員自首上開竊盜犯行，並
    交付上開鋼筋3條（業經警發還張宸榕）供員警查扣，始悉
    上情。
  ㈡於109年5月5日4時23分許，騎乘車牌號碼000-000號普通重型
    機車（下稱乙車）前往鄒林愛位於雲林縣○○鄉○○村○○00○0號
    住處前廣場空地對面停放後，步行至上開鄒林愛住處前廣場
    空地，徒手竊取鄒林愛所有曝曬在該廣場空地之蒜頭4袋（
    價值約10,800元）得手後，將蒜頭搬運至上開機車踏板，旋
    即騎車離去。嗣經鄒林愛發現失竊報警處理，經警調閱附近
    監視器錄影畫面，循線查悉上情。
二、案經鄒林愛訴由雲林縣警察局西螺分局報告臺灣雲林地方檢
    察署檢察官偵查起訴。
    理    由
壹、證據能力部分：
　㈠按被告之自白，非出於強暴、脅迫、利誘、詐欺、疲勞訊問
    、違法羈押或其他不正之方法，且與事實相符者，得為證據
    ，刑事訴訟法第156條第1項定有明文。經本院當庭勘驗被告
    魏秋元於109年6月30日17時29分至18時，在雲林縣警察局西
    螺分局豐榮派出所，經警員詢問時之錄影光碟，在詢答過程
    中，未見警員對被告使用任何強暴、脅迫、利誘、詐欺或其
    他不正之方法，且被告在受詢問過程中，未向警員表示有精
    神不濟而請求暫緩訊問或免予訊問之情形，於警員詢問精神
    狀況是否清楚時，被告回答沒有在睡覺、清楚啦等語，有該
    勘驗筆錄在卷可參（見本院卷第96至114頁）。而觀之上開
    勘驗筆錄，被告就警員詢問之問題，均係自行回答相關情形
    （諸如有竊盜前科、總共拿4袋、放在機車墊板、天氣悶熱
    ，出去涼涼看到順手牽羊、蒜頭重量之計算等），證人即製
    作警詢筆錄之警員張皓儒於本院審理時證述：當時我在做筆
    錄前、製作後，被告精神狀態是正常的，不知道為什麼在做
    筆錄時會呈現打瞌睡，做完又回復正常，多次詢問他是否可
    以繼續做下去，他說可以，沒有對被告強暴、脅迫取供等語
    （見本院卷第259頁），且被告於本院準備程序時曾表示，
    其於警詢、偵訊之陳述係出於其自由意志所為（見本院卷第
    75頁）。綜上，被告於109年6月30日警詢時所為自白，並非
    出於強暴、脅迫、利誘、詐欺、疲勞訊問、違法羈押或其他
    不正之方法，而係出於其自由意志所為，具有任意性，應認
    有證據能力。
　㈡本院下述所引用被告以外之人供述證據，被告於本院準備程
    序時明示同意有證據能力（見本院卷第75頁），亦未於言詞
    辯論終結前聲明異議，本院審酌該等供述證據作成時之情況
    ，尚難認有何違法取證或其他瑕疵，且與本案待證事實具相
    當關聯性，以之為本案證據尚無不當，依刑事訴訟法第159
    條之5規定，均有證據能力；又本院以下所引用非供述證據
    ，並無證據證明有出於違法取得情形，復經本院依刑事訴訟
    法踐行調查程序，亦認均有證據能力。　
貳、實體部分：
一、認定犯罪事實所憑之證據及理由：
　㈠犯罪事實一㈠部分：
　　此部分事實，業據被告於警詢及本院審理時坦承不諱（見警
    120卷第4頁至第5頁背面、本院卷第272頁），核與證人即被
    害人張宸榕警詢之指述相符（見警120卷第6頁、第7頁），
    並有雲林縣警察局西螺分局扣押筆錄、扣押物品目錄表、贓
    物認領保管單、現場及扣案物照片6張、員警職務報告1份在
    卷可稽（見警120卷第8頁至第15頁），足認被告此部分自白
    與事實相符，應可採信。
  ㈡犯罪事實一㈡部分：
　　訊據被告固坦承：乙車是我的，沒有將乙車借人，乙車車牌
    也沒有被偷等事實（見本院卷第96頁），惟否認有此部分竊
    盜犯行，辯稱：監視器錄影畫面拍到的不是我，也不是乙車
    ，我那期間有在長庚醫療財團法人雲林長庚紀念醫院（下稱
    雲林長庚醫院）開刀、住院，沒有體力犯此案云云。惟查：
  ⒈案發當時乙車車主為被告，且為被告在使用，業據被告供述
    明確，且有車輛詳細資料報表1紙在卷可查（見警056卷第41
    頁），首堪認定。證人即告訴人鄒林愛於警詢時證述：於10
    9年5月5日早上8時許，我從田裡巡田水回到住處，發現庭院
    空地曝曬的蒜頭少了4袋，每袋大約45台斤，總共約180台斤
    左右，每台斤約60元，合計損失10,800元左右等語（見警05
    6卷第11頁至第14頁），而審酌證人鄒林愛與被告前素不相
    識，且無冤仇，並無陷害被告之動機。而案發後證人鄒林愛
    發現失竊報警處理，經警調閱監視器錄影畫面，於109年5月
    5日4時23分許，確實有一男子駕駛機車，前往鄒林愛位於雲
    林縣○○鄉○○村○○00○0號住處前庭院對面停放機車後，走向該
    庭院，第一次左手各搬運1袋白色物品，第二次雙手搬運白
    色物品，得手後旋即駕駛機車離開現場，有本院勘驗筆錄1
    份及監視器錄影畫面擷圖7張在卷可稽（見本院卷第95頁、
    第96頁、第117頁至第120頁），益徵證人鄒林愛上開證述非
    虛。
  ⒉被告固辯以監視器錄影畫面拍到的不是我，也不是乙車云云
    。惟查，證人張皓儒於本院審理時證述：我案發當時在豐榮
    派出所服務6年，被告是我們轄區的管制人口，有辦過被告
    的案件，認識、知道被告5、6年了，案發地點與被告住處是
    隔壁村，車程10分鐘而已，被害人報案後，我們調閱監視器
    錄影畫面，依照身形、機車顏色樣式、騎機車的樣態，一看
    就知道是被告等語（見本院卷第259頁至第265頁）。而本案
    行竊者未戴安全帽，其身形、機車樣式，可自監視錄影畫面
    擷圖看出（見本院卷第117頁下方照片），又被告有違反毒
    品危害防制條例、竊盜案件之前科，有臺灣高等法院被告前
    案紀錄表1份在卷可查，被告住處為雲林縣崙背鄉豐榮村，
    確為證人張皓儒服務豐榮派出所之轄區，被告於本院審理詰
    問證人張皓儒時，甚而以「阿儒」稱呼證人，足徵被告在該
    轄區為警員所熟悉之人物，證人張皓儒對於被告之身形、機
    車顏色樣式、騎機車的樣態等均有相當程度之瞭解，是證人
    張皓儒依照平常與被告接觸之經驗，證稱監視錄影畫面擷圖
    之行竊者為被告，應無錯認之情。況參以被告於109年6月3
    日22時20分許，另犯竊盜案件之卷宗內駕駛乙車之身形、機
    車樣式、未戴安全帽等均與本案行竊者特徵相符，有另案監
    視錄影畫面擷圖2張存卷足資比對（見本院卷第223頁），是
    上開證人之證述信而有據，足堪採信。因之，本案監視錄影
    畫面攝得竊取蒜頭之人為被告等情，洵堪認定。
  ⒊被告另辯以我那期間有在雲林長庚醫院開刀、住院，沒有體
    力犯此案云云。然經本院函詢雲林長庚醫院被告就醫相關事
    宜，經該院回覆：被告於109年1月1日至同年5月30日間之就
    醫紀錄：㈠急診就醫日期：2月23日、5月18日，主訴為尿滯
    留，給予導尿管置放引流尿液；㈡門診就醫日期：2月25日、
    3月4日、5月19日、5月26日，均因尿滯留、泌尿道感染就醫
    ，討論導尿管移除及攝護腺手術事宜，並給予抗生素治療；
    ㈢4月1日骨科門診，主訴右足疼痛，給予拍攝X光影像之處置
    等節，有雲林長庚醫院110年5月21日長庚院雲字第11005500
    98號函暨病歷資料在卷可參（見本院卷第135頁至第175頁）
    ，並無被告所述開刀、住院情形，且被告於109年5月7日（
    案發後2日）16時32分許，仍能騎乘乙車行經麥寮聯1道與台
    61線-往橋頭外側道，有道路監視器錄影畫面擷圖2張在卷可
    證（見本院卷第335頁），被告上開辯解顯屬事後卸責之詞
    ，並無可信。
　㈢綜上所述，被告所辯不足採信，是本案事證明確，被告上開
    犯行均堪認定，應依法論科。
二、論罪科刑之理由：
  ㈠核被告所為，均係犯刑法第320條第1項之竊盜罪。就犯罪事
    實一㈡部分，起訴意旨雖認被告係犯刑法第321條第1項第1款
    之侵入住宅竊盜罪。惟按刑法第321條第1項第1款之侵入住
    宅竊盜罪，除保障被害人財產安全外，兼有保護居住安寧之
    法益。蓋住宅或有人居住之建築物屬個人起居生活空間，具
    有隱私性及享有不受他人任意侵擾之權利，倘遭人非法入侵
    竊盜，勢必危害居住之安寧，故有加重處罰之必要。又「住
    宅」、「建築物」、「附連圍繞之土地」，本屬不同之概念
    ，雖同屬刑法第306條侵入住居罪之客體，然於侵入住宅竊
    盜罪排除「附連圍繞之土地」之情形，明確與刑法第306條
    區分出不同保護範圍之規定。是以，除屬住宅、建築物本身
    ，或其餘構成整體建物內一部之其他空間（如車庫、大樓樓
    梯間等實務見解），同有保護居住安寧必要者外，於認定刑
    法第321條第1項第1款「住宅」、「建築物」範圍時，即不
    得恣意將該範圍擴大，逕認住宅附近圍繞之土地亦屬住宅之
    一部。經查，本案發生地點為告訴人住處外之廣場空地，參
    以卷附現場照片可以明顯區分出住宅本體與門前空地之不同
    空間（見警056卷第15頁），是該住處前廣場空地僅屬附連
    圍繞之土地。此部分起訴法條，容有未合，惟此與普通竊盜
    罪之社會基本事實相同，且蒞庭檢察官表示應係普通竊盜罪
    （見本院卷第76頁），並經本院告知罪名（見本院卷第93、
    94頁），已無礙於被告辯護權之行使，爰依法變更起訴法條
    。
  ㈡被告所涉上開2罪，時間互有差距，且被害人不同，顯見犯意
    各別，應予分論併罰。
  ㈢刑之加重：
　　被告前因施用毒品案件，經本院分別判決確定後，再經本院
    以102年度聲字第561號裁定定應執行有期徒刑2年2月確定，
    於104年3月3日縮短刑期執行完畢出監等情，有臺灣高等法
    院被告前案紀錄表1份存卷可按，其於有期徒刑執行完畢後
    再犯本件有期徒刑以上之罪（犯罪事實一㈠部分），為累犯
    。本院審酌被告前後所犯罪質固不相同，然被告前所犯之違
    反毒品危害防制條例案件經執行後，被告理應產生警惕作用
    ，惟其仍再犯本件竊盜犯行，顯見前案之徒刑對被告並未生
    警惕作用，其對於刑罰之反應力顯然薄弱，且被告並無司法
    院釋字第775號解釋意旨所指個案應量處最低法定刑，又無
    法適用刑法第59條減輕其刑，而應依此解釋意旨裁量不予加
    重最低本刑之情形，爰依刑法第47條第1項規定，就犯罪事
    實一㈠之犯行加重其刑。
  ㈣刑之減輕：
　　犯罪事實一㈠部分，被告於警方尚未查得此部分竊盜犯行前
    ，主動向警員供出該次竊盜犯行，有職務報告1份在卷可參
    （見警120卷第15頁），進而接受裁判，符合自首之要件，
    爰依刑法第62條前段規定減輕其刑，並依刑法第71條第1項
    規定，先加後減之。
  ㈤爰以行為人責任為基礎，審酌被告前有因竊盜案件，經法院
    論罪科刑及執行之前科，有臺灣高等法院被告前案紀錄表在
    卷可參，素行難認良好，仍不思循正途賺取財物，竟為不勞
    而獲而為本案犯行，危害社會治安及被害人、告訴人之權益
    ，所為非是，並兼衡被告犯罪之動機、目的、徒手竊取之手
    段、自陳國小畢業之智識程度，家庭經濟狀況勉持，患有疾
    病，身體狀況不佳、各次竊得財物之價值，暨被告對於犯罪
    事實一㈠坦承犯行，對於犯罪事實一㈡否認犯行之犯後態度等
    一切情狀，分別量處如主文所示之刑，及諭知如易科罰金之
    折算標準。
三、沒收部分：
　　按犯罪所得，屬於犯罪行為人者，沒收之，於全部或一部不
    能沒收或不宜執行沒收時，追徵其價額；犯罪所得已實際合
    法發還被害人者，不予宣告沒收或追徵，刑法第38條之1第1
    項前段、第3項、第5項分別定有明文。
  ㈠犯罪事實一㈠被告所竊得之鋼筋3條，經警發還被害人張宸榕
    ，有贓物認領保管單1紙存卷可稽（見警120卷第12頁），被
    告之犯罪所得，已實際合法發還，依刑法第38條之1第5項規
    定，不予宣告沒收。
  ㈡犯罪事實一㈡被告所竊得之蒜頭4袋，未據扣案，既屬被告犯
    罪所得，應依刑法第38條之1第1項、第3項規定予以宣告沒
    收，並於全部或一部不能或不宜執行沒收時，追徵其價額。
據上論斷，應依刑事訴訟法第299條第1項前段、第300條，刑法
第320條第1項、第47條第1項、第41條第1項前段、第62條前段、
第38條之1第1項、第3項，刑法施行法第1條之1第1項，判決如主
文。
本案經檢察官王聖豪提起公訴，檢察官蔡少勳、林豐正到庭執行
職務。
中　　華　　民　　國　　110 　年　　10　　月　　13　　日
                  刑事第二庭  法  官  簡鈺昕
以上正本證明與原本無異。 　　　　　　　　　
如不服本判決應於收受判決後20日內向本院提出上訴書狀，並應
敘述具體理由；其未敘述上訴理由者，應於上訴期間屆滿後20日
內向本院補提理由書（均須按他造當事人之人數附繕本）。「切
勿逕送上級法院」。
                              書記官  林芳宜
中　　華　　民　　國　　110 　年　　10　　月　　13　　日
附錄本案論罪科刑法條全文：
中華民國刑法第320條
意圖為自己或第三人不法之所有，而竊取他人之動產者，為竊盜
罪，處5年以下有期徒刑、拘役或50萬元以下罰金。
意圖為自己或第三人不法之利益，而竊佔他人之不動產者，依前
項之規定處斷。
前二項之未遂犯罰之。